【裁判字號】    97,交上訴,14
【裁判日期】    970319
【裁判案由】    公共危險
【裁判全文】
臺灣高等法院刑事判決                97年度交上訴字第14號
上  訴  人  臺灣板橋地方法院檢察署檢察官
被      告  甲○○
上列上訴人因公共危險案件，不服臺灣板橋地方法院96年度交訴
字第116號，中華民國96年11月15日第一審判決（起訴案號：臺
灣板橋地方法院檢察署96年度偵續字第257號），提起上訴，本
院判決如下：
    主  文
原判決關於肇事逃逸部分撤銷。
甲○○駕駛動力交通工具肇事，致人受傷而逃逸，處有期徒刑捌
月，減為有期徒刑肆月，如易科罰金，以新臺幣壹仟元折算壹日
。
    事  實
一、甲○○於民國（下同）95年8月28日晚間9時許，駕駛車號20
    2-CB號營業小客車，沿臺北縣中和市○○街往景平路方向行
    駛，行經臺北縣中和市○○街423巷口停等紅燈時，應注意
    變換車道時，應先顯示方向燈光或手勢，並讓直行車先行，
    以及注意安全距離，且依當時情形天氣晴朗，夜間有照明，
    路面乾燥、無缺陷、無障礙物，視距良好，並無不能注意情
    事，竟因不耐紅燈久候，疏未注意左後方來車即貿然向左變
    換車道切出，適乙○○騎乘車號CJ N-019號重型機車沿臺北
    縣中和市○○街往景平路方向駛至，亦疏未注意機車應行駛
    於車道之外側，貿然行駛於分向限制線上，致乙○○騎乘之
    上開機車閃煞不及，擦撞及甲○○駕駛上開營業自小客車左
    前輪葉子板下方後，向左前方偏行至對向車道，再撞擊由羅
    瑱軒騎乘之車號CX6-576號重型機車後倒地，乙○○因此受
    有右側肱骨複雜性骨折併神經損傷、右側鎖骨骨折併肩膀頷
    骨脫位、左側恥骨骨折、多處擦裂傷之傷害（過失傷害部分
    業經原審法院判處有期徒刑4月確定）。詎甲○○明知已因
    駕駛動力交通工具肇事，致人受傷，竟基於肇事逃逸之犯意
    ，未在場救助或報警處理，逕行駕車逃離車禍現場。嗣經警
    據報前往處理，始循線查獲甲○○。
二、案經乙○○訴請臺灣板橋地方法院檢察署檢察官偵查起訴。
    理  由
壹、程序方面：
一、按被告以外之人於偵查中向檢察官所為之陳述，除顯有不可
    信之情況者外，得為證據，刑事訴訟法第159條之1第2項定
    有明文。查證人王棋明於偵查中之證詞，業經具結，有結文
    在卷為憑，且並無證據證明有顯不可信之情況，揆諸上開規
    定，自有證據能力。
二、本件檢察官及被告對於以下其他引用之書證，均不爭執其證
    據能力，本院審酌該等書面作成時之狀況，並無不宜作為證
    據之情事，依刑事訴訟法第159條之5第2項規定，亦均得作
    為證據。
貳、實體方面：
一、訊據被告堅詞否認有前開肇事逃逸犯行，辯稱：伊當時是靜
    止在該處等紅燈，車輛並未向左變換車道，突然間聽到機車
    倒地滑行的聲音，伊往聲音的方向看去，看到一部機車滑到
    伊左前方後撞到另一部機車，根本不知道該機車有擦撞到伊
    車輛，如果伊知道有與告訴人機車發生擦撞，一定會下車云
    云。惟查：
(一)被告於95年8月28日晚間9時許，駕駛車號202-CB號營業小客
    車，在臺北縣中和市○○街423巷口停等紅燈時，因疏未注
    意左後方來車貿然向左變換車道切出，而與告訴人乙○○騎
    乘之車號CJN-019號重型機車發生擦撞，致告訴人乙○○受
    有右側肱骨複雜性骨折併神經損傷、右側鎖骨骨折併肩膀頷
    骨脫位、左側恥骨骨折及多處擦裂傷等情，已據證人即告訴
    人乙○○於原審審理時證述：我是在景新路從新店要往永和
    方向要回家，當時我要停紅綠燈，被告的計程車已經在那個
    路口停紅燈，是靜止狀態，我從後方要騎到路口，準備要停
    紅燈，我騎到被告計程車駕駛座的左側，因為當時計程車的
    右側有在施工，剛好左側的車道沒有車，所以我騎到駕駛座
    旁的時候，被告的計程車就突然往左邊切出來，他駕駛座的
    車門就擦撞到我機車座椅下方的右側車身，我就被擦撞到對
    向車道，剛好那時是紅燈要轉綠燈的時候，對向就有機車過
    來，我就又被對向的機車撞到；被告變換車道的時候，沒有
    打方向燈，我本來是騎在車道的右側，但是因為右側有在施
    工，所以我就從右邊切到左邊，切到左邊後騎了約30公尺就
    被撞，當時我是騎在雙黃線上等語在卷（見原審96年9月20
    日審判筆錄第3至5頁卷，並有道路交通事故現場圖、道路交
    通事故調查報告表（一）、（二）各1份、現場照片6張、證
    人乙○○騎乘上開機車之車損照片3張在卷可稽。又告訴人
    乙○○因本件交通事故受有右側肱骨複雜性骨折併神經損傷
    、右側鎖骨骨折併肩膀頷骨脫位、左側恥骨骨折、多處擦裂
    傷之傷害一節，亦有臺北縣立醫院診斷證明書1紙在卷可參
    。
(二)被告駕駛之上開營業小客車與告訴人乙○○騎乘之上開機車
    發生擦撞後，在左前輪葉子板下方留有擦痕，有車損照片5
    張在卷可稽（見偵字卷第33至35頁)，且證人方吉田於原審
    審理時證稱：我有去查看被告的車子有無擦撞痕跡，還有拍
    照，在左前輪葉子板的下面有很明顯的擦痕，而且是新的痕
    跡，在車前的擦痕比較寬，擦痕是從車前到車後變細，有3
    、4 條擦痕上下排列，其他部分沒有明顯的擦痕，我找到被
    告車子是在車禍後幾個小時，沒有超過一天，當時車子沒有
    整理過，車子上還有灰塵等語（見原審96年11月1日審判筆
    錄第4頁），即被告於警詢自承：有聽到一聲撞擊聲，但我
    只知道左側擦痕是新痕跡．．．應該是本件車禍所造成（見
    偵字卷第6頁）；於原審審理時供稱：前開車號202-CB號營
    業小客車左前輪葉子板下方之擦痕確係新擦痕等語，足見該
    車確有發生擦撞情事。再者，本件被告車損位置係在左前輪
    葉子板下方，與駕駛座非常靠近，且依一般駕駛經驗，小自
    客車駕駛者對於自身車輛有無發生擦撞，其敏感度非低，除
    非幾近無碰觸狀態，否則難認毫無感覺，是以被告既有發生
    前開擦撞情事，且位置靠近駕駛座，豈能諉為不知，被告辯
    稱：當時因擦撞力道輕微，伊並未察覺云云，與常情不符，
    自不足採。
(三)被告駕車於前開時地變換車道後，隨即與告訴人機車發生擦
    撞，告訴人機車復滑行至被告左前方，與羅瑱軒騎乘之機車
    互撞，致告訴人受有右側肱骨複雜性骨折併神經損傷、右側
    鎖骨骨折併肩膀頷骨脫位、左側恥骨骨折、多處擦裂傷之傷
    害，被告並因業務過失傷害罪，經原審法院判處有期徒刑4
    月確定，有判決書為憑，足見被告於前揭時地駕車，確有與
    告訴人乙○○騎乘之上開機車發生擦撞，參以被告自承告訴
    人乙○○於擦撞後未立即倒下，反以時速約40公里之車速繼
    續向前行駛至對向車道並與另一部機車發生碰撞後倒地，足
    見被告當時在場，是以其對於肇事經過，包括告訴人機車倒
    地後受傷之情形，亦難諉為不知。
(四)被告駕車逕行變換車道而導致告訴人車禍受傷，已如前述，
    乃被告歷經偵審，均謊稱其未變換車道云云，已有不實。況
    證人王棋明於偵查時證稱：「當時我看到對面一台計程車駛
    出景新街423巷巷口．．．，然後我就聽到車禍撞擊的聲音
    。燈號如何我並未注意。（你聽到何聲音）我聽到煞車聲，
    還有一聲很大的撞擊聲。」等語（見偵續字卷第3頁），足
    見現場有煞車聲及很大的撞擊聲，被告所辯不知有發生擦撞
    云云，更見情虛。再者，本件被告為警查獲，係因路人陳薇
    茵目擊被告肇事逃逸，並提供被告車輛之車號予警方等情，
    有臺北縣政府警察局中和分局肇事逃逸追查表附卷足憑，並
    經證人方吉田於原審審理時證述明確，倘本件與被告無關，
    且被告無肇事逃逸情事，何以陳薇茵會記下車號報警。足見
    被告所辯，無非卸詞巧飾，不足採信。
(五)至證人方吉田於原審審理時固證稱：其通知被告到警局製作
    筆錄，並查看車號202-CB號營業小客車，發現其上仍有灰塵
    等語，固見被告並無刻意整理車輛情形，但查：被告未刻意
    整理車輛，其原因不一而足，且其自恃告訴人遭撞後，無從
    記下其車號，且認本件尚無法證明其肇事逃逸，乃未加整理
    或掩飾，亦非無可能，尚難以被告未刻意整理車輛即作為其
    有利之論據。
(六)綜上所述，本件事證明確，被告犯行堪以認定。
二、核被告所為，係犯刑法第185條之4之駕駛動力交通工具肇事
    ，致人受傷而逃逸罪。按「中華民國九十六年罪犯減刑條例
    」業經總統於96年7月4日公布，於同年7月16日施行，被告
    犯罪之時間係在96年4月24日以前，且無同條例所列不予減
    刑之情形，應依同條例第2條第1項第3款規定，減其刑期2分
    之1。
三、原審未為詳究，遽為被告無罪之諭知，尚有違誤。公訴人上
    訴意旨，執此指摘原判決不當，為有理由，應由本院將原判
    決此部分予以撤銷改判。爰審酌被告身為營業小客車駕駛，
    於肇事後，罔顧遭撞受有前開傷害之被害人，旋即駕車逃逸
    ，惡性非輕，兼衡其犯罪動機、目的、手段及犯罪後毫無悔
    意等一切情狀，量處如主文第一項所示之刑，並依前開減刑
    條例規定減刑，及諭知易科罰金之折算標準。
據上論斷，應依刑事訴訟法第369條第1項前段、第364條、第299
條第1項前段，刑法第185條之4，刑法第41條第1項，中華民國96
年罪犯減刑條例第2條第1項第3款、第7條、第9條，判決如主文
。
本案經檢察官田炳麟到庭執行職務。
中    華    民    國    97    年    3     月    19     日
                  刑事第十七庭  審判長法  官  趙功恆
                                      法  官  陳憲裕
                                      法  官  高明哲
以上正本證明與原本無異。
如不服本判決，應於收受送達後十日內向本院提出上訴書狀，其
未敘述上訴之理由者並得於提起上訴後十日內向本院補提理由書
（均須按他造當事人之人數附繕本）。
                                      書記官  梁淑時
中    華    民    國    97    年    3     月    19    日
附錄本案論罪科刑法條全文：
刑法第185條之4：
駕駛動力交通工具肇事，致人死傷而逃逸者，處6月以上5年以下
有期徒刑。


司法院資訊處製作；財團法人民間司法改革基金會備份。
